臺灣臺中地方法院刑事判決
110年度原交訴字第18號
公  訴  人  臺灣臺中地方檢察署檢察官
被      告  劉  保


選任辯護人  梁徽志律師（法扶律師）
上列被告因公共危險案件，經檢察官提起公訴（110年度偵字第3
6890號），本院判決如下：
    主    文
劉保犯不能安全駕駛動力交通工具因而致人於死罪，處有期徒刑
陸年肆月。
    犯罪事實
一、劉保未領有普通重型機車之駕駛執照，於民國110年10月16
    日17時許起至同日19時止，在其位於臺中市○○區○○路00巷00
    號住處，飲用米酒2罐後，吐氣所含酒精濃度達每公升0.25
    毫克以上，已達無法安全駕駛動力交通工具之狀態下，其主
    觀上雖無致他人於死之故意，然客觀上應能預見酒後駕駛動
    力交通工具，倘發生車禍事故，在客觀上可能會造成其他用
    路人死亡之結果，猶基於酒後駕駛動力交通工具之犯意，於
    飲酒後之110年10月16日21時許，騎乘車牌號碼000-000普通
    重型機車上路。嗣於同日21時7分許，劉保騎乘機車沿臺中
    市沙鹿區臺灣大道六段由南往北方向行駛，行經該路段1018
    號前方時，本應注意汽車駕駛人不得酒醉駕車，汽車行駛、
    行進應遵守燈光號誌，及行近行人穿越道，遇有行人穿越時
    ，應暫停讓行人先行通過，而依當時情形天氣晴、夜間有照
    明、柏油道路乾燥、無缺陷、無障礙物、視距良好等情，並無
    不能注意之情事，卻因飲酒後注意力、判斷力、反應力、操
    控力均降低，貿然闖越紅燈，適有蘇梓瑩（93年12月間生）
    沿臺灣大道六段1018號前方之行人穿越道行走，欲穿越臺灣
    大道六段，劉保不慎以其機車前車頭直接撞擊蘇梓瑩，致其
    受有大腦創傷性出血、創傷性蜘蛛網膜下出血、創傷性硬腦
    膜下出血、顱骨底部閉鎖性骨折、顏面骨閉鎖性骨折、創傷
    性氣胸、雙側肺部挫傷、左側脛骨幹閉鎖性骨折、左側腓骨
    幹閉鎖性骨折、左側肋骨閉鎖性骨折等傷害。之後蘇梓瑩雖
    經送往光田綜合醫院急救，惟仍於110年10月17日0時16分許
    急救無效休克死亡。劉保於肇事後，經送往童綜合醫院治療
    ，於有偵查犯罪權限之機關人員知悉其犯罪前，向據報前往
    童綜合醫院之員警坦承肇事，並經警於110年10月16日22時3
    分許對其施以酒精濃度測試，測得其吐氣中所含酒精濃度仍
    達每公升0.51毫克，而查悉上情。
二、案經蘇梓瑩之父蘇俊晴訴由臺灣臺中地方檢察署檢察官偵查
    起訴。
    理    由
一、證據能力之說明：
  ㈠按被告以外之人於審判外之陳述，雖不符刑事訴訟法第159條
    之1至第159條之4之規定，而經當事人於審判程序同意作為
    證據，法院審酌該言詞陳述或書面陳述作成時之情況，認為
    適當者，亦得為證據；又當事人、代理人或辯護人於法院調
    查證據時，知有第159條第1項不得為證據之情形，而未於言
    詞辯論終結前聲明異議者，視為有前項之同意，刑事訴訟法
    第159條之5定有明文。經查，本判決以下所引用被告以外之
    人於審判外之言詞或書面陳述，對被告劉保而言，性質上屬
    傳聞證據，惟被告已知悉有刑事訴訟法第159條第1項之情形
    ，且與其辯護人均未於言詞辯論終結前聲明異議，本院審酌
    上開證據作成時之情況，尚無違法取證或不當之情形，復與
    本案之待證事實間具有相當之關聯性，以之作為證據應屬適
    當，揆諸上開規定，應認有證據能力。
  ㈡傳聞法則乃對於被告以外之人於審判外之言詞或書面陳述而
    為之規範。本判決以下引用之非供述證據，無刑事訴訟法第
    159條第1項規定傳聞法則之適用，因與本案待證事實具有關
    聯性，且無證據證明係公務員違法取得之物，依法自得作為
    證據。
二、認定犯罪事實所憑之證據及理由：
  ㈠上揭犯罪事實，業據被告於警詢、偵查及本院審理中均坦承
    不諱，經核與告訴人蘇俊晴於警詢及偵訊時指訴情節相符，
    並經證人陳怡萍於警詢及偵訊中證述屬實，復有酒精測定紀
    錄表、光田綜合醫院診斷證明書、行政相驗及法醫參考病歷
    摘要、臺中市政府警察局舉發違反道路交通管理事件單、道
    路交通事故現場圖、交通事故補充資料表、道路交通事故調
    查報告表㈠㈡、現場照片、車損照片、路口監視器擷圖及證號
    查詢機車駕駛人在卷可稽。又被害人蘇梓瑩因此車禍，經送
    醫急救無效休克死亡之事實，業經臺灣臺中地方檢察署檢察
    官督同法醫師相驗屬實，並製有相驗筆錄、相驗屍體證明書
    及檢驗報告書等在卷，足認被告上開任意性自白與事實相符
    ，堪以採信。
　㈡按加重結果犯，以行為人能預見其結果之發生為要件，所謂
    能預見乃指客觀情形而言，與主觀上有無預見之情形不同，
    若主觀上有預見，而結果之發生又不違背其本意時，則屬故
    意範圍（最高法院108年度台上字第1792號判決意旨參照）
    。一般人於飲用酒類後，其注意力、操控力及反應能力將受
    酒精影響而明顯減弱，致無法順利完成需高度注意力、反應
    力、控制力之駕駛行為，而被告行為時已成年，為具有正常
    智識及相當社會經驗之人，對此自有充分之認識，客觀上應
    能預見飲酒後駕車若受酒精影響發生交通事故，可能因而導
    致他人死亡之結果，惟被告主觀上雖無致被害人死亡之故意
    ，卻輕忽飲酒後駕駛可能造成他人死亡之結果，執意駕車上
    路，自應符合上開加重結果犯之要件。再按汽車駕駛人飲用
    酒類或其他類似物後其吐氣所含酒精濃度達每公升0.15毫克
    者，不得駕車；駕駛人駕駛汽車，應遵守道路交通標誌之指
    示；汽車行近行人穿越道，遇有行人穿越時，無論有無交通
    指揮人員指揮或號誌指示，均應暫停讓行人先行通過；另圓
    形紅燈表示車輛面對圓形紅燈禁止通行，不得超越停止線或
    進入路口，道路交通安全規則第114條第2款、第90條第1項
    前段、第103條第2項，道路交通標誌標線號誌設置規則第20
    6條第5款第1目分別定有明文。被告雖未領有普通重型機車
    駕駛執照，然領有大貨車職業駕駛執照，且為心智正常之成
    年男子，對於上揭交通規則理應知之甚詳，並具有注意能力
    ，再衡酌案發天氣晴、夜間有照明、柏油道路乾燥、無缺陷
    、無障礙物、視距良好等客觀情況，無不能注意之情事，竟
    疏未遵守上開規定而酒後駕車、闖越紅燈、未暫停禮讓行人
    先行通過，致撞擊行走在行人穿越道之被害人，其行為顯有
    過失。又被告上揭過失行為與被害人死亡之結果，具有相當
    因果關係，至為明顯。
  ㈢綜上所述，本案事證明確，被告上開犯行堪予認定，應依法
    論科。
三、論罪科刑方面：
  ㈠按行為後法律有變更者，適用行為時之法律，但行為後之法
    律有利於行為人者，適用最有利之法律，刑法第2條第1項定
    有明文。被告行為後，刑法第185條之3業經總統於111年1月
    28日以華總一義字第11100012101號令修正公布，修正後同
    條第2項前段增訂「得併科罰金二百萬元以下罰金」之規定
    。經比較新舊法結果，修正後規定並未有利於行為人，自應
    適用被告行為時法即修正前刑法第185條之3第2項前段之規
    定。是核被告所為，係犯修正前刑法第185條之3第2項前段
    之不能安全駕駛動力交通工具因而致人於死罪。
　㈡按道路交通管理處罰條例第86條第1項規定：「汽車駕駛人，
    無駕駛執照駕車、酒醉駕車、吸食毒品或迷幻藥駕車、行駛
    人行道或行經行人穿越道不依規定讓行人優先通行，因而致
    人受傷或死亡，依法應負刑事責任者，加重其刑至二分之一
    」，惟刑法第185條之3第2項前段，已就行為人不能安全駕
    駛動力交通工具而駕駛，因而致人於死之犯行，為較重刑罰
    之規定，則汽車駕駛人不能安全駕駛肇事致人於死，即無上
    開道路交通管理處罰條例規定加重其刑之適用。又汽車駕駛
    人除酒醉等不能安全駕車外，如另有上開條例第86條第1項
    所定無駕駛執照駕車之應加重其刑之情形，因該條項之規定
    ，係加重條件，就數種加重事項為列舉規定，既被規定在同
    一條項內，縱同時有數種該條項規定之加重情形，亦僅能加
    重1次，不能再遞予加重其刑。而刑法第185條之3第2項規定
    ，將不能安全駕駛之加重條件，以加重結果犯之立法方式，
    將原本分別處罰之不能安全駕駛罪與過失致人於死罪結合為
    一罪，實質上已將不能安全駕車之加重條件予以評價而加重
    其刑，立法上又未將該不能安全駕車之加重條件自上開條例
    第86條第1項規定內刪除，即難認係有意將此一加重條件與
    其他之加重條件予以區別，而分別加重處罰，倘行為人犯刑
    法第185條之3第2項之罪而併有無照駕車等情形，如再予以
    加重刑期，無異於重複加重，而為雙重評價過度處罰，是增
    訂刑法第185條之3第2項規定後，如行為人另有無照駕車等
    情形時，即不能再依道路交通管理處罰條例第86條第1項予
    以加重其刑（最高法院103年度台上字第3473號判決意旨參
    照）。查，被告雖領有大貨車職業駕駛執照，惟未領有普通
    重型機車之駕駛執照，自不得駕駛普通重型機車，且有行近
    行人穿越道未依規定讓行人優先通行之情形，然其飲酒後駕
    駛動力交通工具致被害人死亡之犯行，既已依修正前刑法第
    185條之3第2項前段規定論處，揆諸前揭說明，自不得再依
    道路交通管理處罰條例第86條第1項規定加重其刑，併予敘
    明。
　㈢查被告於肇事後，於有偵查犯罪權限之機關人員知悉其犯罪
    前，向據報前往童綜合醫院之員警坦承肇事，自首而接受裁
    判等情，有臺中市政府警察局道路交通事故肇事人自首情形
    紀錄表在卷可稽，依刑法第62條前段規定，減輕其刑。
　㈣爰以行為人之責任為基礎，審酌被告前無任何前案紀錄，有
    臺灣高等法院被告前案紀錄表在卷可參，惟明知酒精成分對
    人之意識及反應能力均有不良影響，酒後駕車對一般往來之
    公眾及駕駛人自身皆具有高度危險性，仍不知警惕，猶漠視
    自己生命、身體之安危，罔顧公眾往來之安全，於服用酒類
    後，吐氣所含酒精濃度達每公升0.51毫克以上，仍心存僥倖
    ，騎車行駛於道路上，造成公眾往來之危險，對交通安全所
    生之危害非微，且因飲酒致注意力、操控力及反應能力降低
    ，竟闖越紅燈、未暫停禮讓行人先行通過，撞擊欲穿越路口
    之被害人，致年僅16歲，尚就讀高中二年級之被害人枉送寶
    貴生命，造成被害人家屬蒙受痛失親人難以抹滅之創痕傷痛
    ，其過失情節甚為嚴重，應自法定刑之中度刑而為量刑，兼
    衡被告雖始終坦承犯行並稱願賠償告訴人，然未與被害人家
    屬成立調解或和解，暨被告自陳之教育程度與家庭經濟狀況
    等一切情狀，量處如主文所示之刑。
據上論斷，應依刑事訴訟法第299條第1項前段，刑法第2條第1項
前段、第185條之3第2項前段（修正前）、第62條前段，判決如
主文。
本案經檢察官鄭佩琪提起公訴，檢察官黃元亨到庭執行職務。
中　　華　　民　　國　　111 　年　　3 　　月　　10　　日
            刑事第六庭    審判長法  官  柯志民
　　　　　　　　　              法  官  戰諭威
　　　　　　　　　              法  官  蔡逸蓉
以上正本證明與原本無異。
如不服本判決應於收受判決後20日內向本院提出上訴書狀，並應
敘述具體理由；其未敘述上訴理由者，應於上訴期間屆滿後20日
內向本院補提理由書（均須按他造當事人之人數附繕本）「切勿
逕送上級法院」。
                                書記官  陳玲誼
中　　華　　民　　國　　111 　年　　3 　　月　　10　　日
附錄論罪科刑法條全文：
修正前中華民國刑法第185條之3
駕駛動力交通工具而有下列情形之一者，處二年以下有期徒刑，
得併科二十萬元以下罰金：
一、吐氣所含酒精濃度達每公升零點二五毫克或血液中酒精濃度
    達百分之零點零五以上。
二、有前款以外之其他情事足認服用酒類或其他相類之物，致不
    能安全駕駛。
三、服用毒品、麻醉藥品或其他相類之物，致不能安全駕駛。
因而致人於死者，處三年以上十年以下有期徒刑；致重傷者，處
一年以上七年以下有期徒刑。
曾犯本條或陸海空軍刑法第五十四條之罪，經有罪判決確定或經
緩起訴處分確定，於五年內再犯第一項之罪因而致人於死者，處
無期徒刑或五年以上有期徒刑；致重傷者，處三年以上十年以下
有期徒刑。